臺灣高等法院臺南分院刑事判決　　　　　九十四年度軍上字第六號
上訴人
即被告　甲○○
上列上訴人因殺人案件，不服中華民國九十四年三月二十四日國
防部高等軍事法院高雄分院九十四年高判字第三０號第二審判決
（起訴案號：國防部南部地方軍事法院檢察署九十二年平訴字第
三一四號），提起上訴，本院判決如下：
      主      文
上訴駁回。
      理      由
一、上訴意旨略以：原判決有如下之違背法令及不適用法則之不
    當，依軍事審判法第一百八十一條第五項規定，提起上訴，
    請求撤銷原判決，按傷害罪論處：
(一)原審認定李晉、李晉源、劉坤源、董豐銘、鄭長明、姜盈吉
    及陳賢順等人自始至終均有參與殺人犯行，然李晉、李晉源
    、劉坤源、董豐銘及鄭長明僅於李晉家前觀看陳彥宇之傷勢
    ，復一同前往案發地點，此僅可證明渠等當時在場，尚無法
    證明其有共同殺人之犯意，原判決有牴觸無罪推定原則之嫌
    ；又依臺灣高雄地方法院檢察署法醫解剖紀錄報告顯示，被
    害人蔡仕偉身體有三處槍傷，原審既認陳彥宇僅開二槍，則
    可知另有第三人向蔡仕偉開槍，依此即無由認定蔡仕偉背後
    之致命槍傷必為陳彥宇所射擊。且其第二槍係朝機車車牌位
    置射擊，依照論理及經驗法則，實不可能射中蔡仕偉背部，
    原判決之認定顯已違前述判斷法則，並且未說明何以不採有
    利陳彥宇之認定，有判決不備理由之違法。
(二)被告甲○○雖坦承彼等於謀議過程中，雖未明講，但大家心
    照不宣，都有討回公道的意思，但此僅屬甲○○個人臆測之
    詞，就被告以外之人並無證據足認渠等均有共犯之共識，即
    應無證據能力。而衡諸社會常情，陳彥宇所受傷害並非嚴重
    ，故其表示「要討」，應僅出於共同傷害之犯意聯絡而為，
    並無殺人犯意，且陳彥宇射中蔡仕偉之左大腿亦非人體之要
    害部位，若真有殺人犯意，豈有僅射中腿部之理？故原判決
    認其有殺人之犯意，顯與臺灣高雄地方法院檢察署法醫解剖
    紀錄報告不符，有判決理由矛盾之違法。
(三)依據高雄市政府消防局救災救護指揮中心緊急傷病送醫服務
    登記簿紀錄內容及黃俊杰供述，可推知陳彥宇對蔡仕偉開槍
    之時間約為四時二十六分至四時二十八分間，但此時姜盈吉
    並不在現場，則其如何殺人？原判決對此未予斟酌，尚嫌速
    斷。再者，姜盈吉縱真誤擊前方之甲○○，何以坐於後座而
    被甲○○搭載之陳彥宇未被波及？顯見其認定與事理有違，
    而觀之甲○○所受傷害，並未致其死亡或重傷之結果，可見
    該把散彈槍並無致人於死之危險，故縱使姜盈吉有射中蔡仕
    偉，亦不致使蔡仕偉死亡，應不負殺人罪責。
(四)又「安哥」將手槍交予陳彥宇時，並非公然為之，甲○○是
    否知悉？且時逢冬季，陳彥宇持有該把手槍是否有以外衣遮
    蔽或顯而易見等情，原審均未予詳查。再原判決理由中載明
    ：「．．彼等追殺蔡仕偉過程中，均未再有言語溝通，．．
    自係基於原先之共同決定之犯意而為」，惟於事實中卻又稱
    甲○○以手指向蔡仕偉，並向坐在後座之陳彥宇以台語說：
    「就是伊，開」等語，顯見有事實與理由矛盾之違法。且誤
    認蔡仕偉為報復對象者，究為何人？其他共同被告為何需因
    陳彥宇誤認之加害行為，及原共同犯意以外之行為而同負共
    犯罪責？判決理由亦未予敘明，有刑事訴訟法第三百七十九
    條第十款、第十四款之違法云云。
二、按軍事審判法第一百八十一條第五項規定，當事人不服高等
    軍事法院宣告有期徒刑之上訴判決者，得以判決違背法令為
    理由，向高等法院提起上訴。是向高等法院提出上訴，應以
    原判決違背法令為理由，係屬法定要件，又依同法第一百七
    十九條規定，刑事訴訟法關於審判之規定，與本章不相牴觸
    者，準用之，故原判決是否違背法令，應準用刑事訴訟法第
    三百七十八條規定，即判決不適用法則或適用不當者，為違
    背法令。次按，證據之取捨與證據之證明力如何，均屬事實
    審法院得自由裁量、判斷之職權；苟其此項裁量、判斷，並
    不悖乎通常一般人日常生活經驗之定則或論理法則，又於判
    決內論述其何以作此判斷之心證理由者，即不得任意指摘其
    違法，而據為提起上訴之合法理由。
三、經查：
(一)本件上訴人即被告甲○○固辯稱其不知陳彥宇有攜帶槍枝，
    且當時僅出於「教訓」之意思，並無殺人犯意等語。惟被告
    甲○○於原審九十四年二月二日審判庭訊時稱：「（問：你
    們在李晉住處，如何商議報復之事？有何人參與？）我跟陳
    彥宇到那裡時，約已有七、八人在那裡，安哥叫我到旁邊，
    要拿槍給我，我騙他說我有槍了，陳彥宇就過來把槍拿走，
    ．．」、「陳彥宇拿了一枝安哥給他的槍，是原審判決記載
    的奧地利手槍，其他人有無帶槍我不知道。」、「．．我當
    時只知道陳彥宇有帶槍」等語（見原審九十三年高審字第二
    二七號卷二第三十八、三十九頁），可知被告於行為當時即
    知陳彥宇持有手槍，則原審認被告知悉陳彥宇持有槍枝一事
    ，尚非無據，並無未盡查證責任之違法。上訴意旨指摘原審
    對此未予推求，容有誤解。又殺人與傷害之區別，即在下手
    加害時有無死亡之預見而不違背其本意為斷，至受傷處所是
    否致命部位，及傷痕之多寡，輕重如何，雖足供認定有無殺
    意之參考，然究不能資為區別殺人與傷害之絕對標準；上訴
    人以陳彥宇射傷被害人蔡仕偉左大腿，並非人體要害部位。
    被告辯稱其無殺人故意，然陳彥宇於原審庭訊時自承一共開
    了二槍（見原審卷一第七０頁），其第一槍既已射中蔡仕偉
    左大腿，若僅止於傷害故意，其目的應已達到，為何仍射擊
    第二槍？又何以於蔡仕偉受傷後，甲○○仍搭載陳彥宇追逐
    蔡仕偉車輛？凡此均顯見渠等於行為時非僅有普通傷害犯意
    ，則原審綜合上開卷證資料及被告等人之陳述而認定，其所
    稱「要討」為具共同殺人之犯意聯絡，與臺灣高雄地方法院
    檢察署法醫解剖紀錄報告所認被害人蔡仕偉係因槍傷致命，
    核屬一致，尚無判決理由矛盾之違法。
(二)陳彥宇持有作案之手槍，經鑑定為奧地利GLOCK廠17型口徑
    9mm制式半自動手槍，機械性能良好，認具殺傷力，有內政
    部警政署刑事警察局九十二年一月二十二日刑鑑字第091031
    9094號槍彈鑑定書一份附卷可按（見臺灣高雄地方法院九十
    二重訴第十七號卷一第九十八至一０四頁），故上訴人以槍
    枝不具殺傷力置辯，不足採信。另關於蔡仕偉背部致命槍傷
    是否為陳彥宇射擊所致，有臺灣高雄地方法院檢察署解剖紀
    錄報告、內政部警政署刑事警察局九十一年十二月三十日刑
    鑑字第0910310539號及上開九十二年一月二十二日刑鑑字第
    0910319094號槍彈鑑定書等各一份在卷足憑，且由高雄市政
    府警察局刑事鑑識中心報告及法醫室屍體驗斷圖顯示GSW#1
    背部槍擊傷係由背部射入，穿過右頸，再由右口角部位穿出
    （見高雄地檢九十一年相字第一七六一號影印卷第五十二至
    六十二、七十一、七十二頁），可知其射入力道之強大，應
    係近距離所為，衡酌行為當時陳彥宇與蔡仕偉車輛之近距離
    ，依照論理及經驗法則，認該致命背部槍傷為陳彥宇所射擊
    ，尚屬合理。此由原判決四、所載「因此相互對照參酌上開
    解剖報告、槍彈鑑定結果與陳彥宇之供詞，均足以證明陳彥
    宇係以上開槍枝彈藥射殺蔡仕偉左大腿及背部致其身亡無誤
    ，辯護悲旨以『法醫解剖報告』和『槍枝鑑定報告』均無法
    證明是陳彥宇開的槍造成蔡仕偉死亡的結果乙節，顯不足採
    。」等語自明（見原判決第十一頁第二至六行），是原判決
    並無判決不備理由之違法。
四、本院經核，原判決已詳載所憑證據及認定理由，從形式上觀
    察，原判決之認事用法，係依照論理及經驗法則為認定，並
    無違背法令情事。又上訴人固稱原審判決於事實欄中記載甲
    ○○曾向陳彥宇以台語說：「就是伊，開」，與理由中記載
    「再觀之彼等追殺蔡仕偉過程中，均未再有言語之溝通，因
    此，此刻彼等之行為，自係基於原先之共同決定之犯意所為
    ，」等語互有矛盾，然細查二者，事實欄之記載為被告行為
    前所說，而被告等人於追殺蔡仕偉過程中並無言語交談，亦
    為被告等人所不爭之事實，則理由與事實之記載尚屬一致，
    並無互相矛盾情事。至上訴人指稱姜盈吉不應共負殺人罪責
    云云，因其非本件審理對象，不在本案審理範圍內，其指摘
    原審判決未詳載理由，容有誤會。綜上所述，本件原審判決
    既無不適用法則或適用不當之違背法令，其上訴為無理由，
    應予駁回。
五、據上論斷，應依軍事審判法第二百零六條第一項，刑事訴訟
    法第三百九十六條第一項，判決如主文。
中　　華　　民　　國　九十四　年　　七　　月　　六　　日
　　　　　　刑事第一庭審判長法　官　黃　　崑　　宗
　　　　　　　　　　　      法　官　田　　平　　安
　　　　 　 　　　　　　　　法　官　蔡　　長　　林
以上正本證明與原本無異。
不得上訴。
　　　　　　　　　　　　　　書記官　李　　培　　薇
中　　華　　民　　國　九十四　年　　七　　月　　七　　日
